臺灣臺北地方法院民事判決
111年度簡上字第228號
上  訴  人  瀧誠有限公司

法定代理人  黃英哲  
訴訟代理人  蔡文彬律師
            林明賢律師
被 上 訴人  中華電信股份有限公司國際電信分公司

法定代理人  吳學蘭  
訴訟代理人  陳為祥律師
上列當事人間請求給付分潤費用事件，上訴人對於民國111年2月
15日本院臺北簡易庭110年度北簡字第4596號第一審判決提起上
訴，本院於111年8月10日言詞辯論終結，判決如下：
    主  文
上訴駁回。
第二審訴訟費用由上訴人負擔。
    事實及理由
一、上訴人主張：兩造基於合作關係，尋求爭取訴外人三立電視
    股份有限公司（下稱三立電視公司）等專案客戶之電信服務
    ，嗣達成爭取三立電視公司成為被上訴人之專案客戶，被上
    訴人與三立電視公司於民國106年3月31日簽訂「電視節目衛
    星訊號暨IP光纖傳送服務契約」（下稱106年服務契約），
    兩造則於106年4月20日簽訂「三立電視節目衛星訊號暨IP光
    纖傳送案合作契約書」（下稱系爭契約），約定被上訴人應
    每月給付伊分潤費用新臺幣（下同）9萬5000元。106年服務
    契約原訂於109年6月30日期滿，但另約定被上訴人應無償為
    三立電視公司提供服務3個月即至109年9月30日為止，被上
    訴人竟於109年8月27日依系爭契約第10條約定對伊發函通知
    將於109年9月30日終止該契約，再於109年9月8日與三立電
    視公司訂立「頻道中繼傳輸服務契約」（下稱109年服務契
    約）。被上訴人之終止並未合於系爭契約第7條第1項約定，
    且因被上訴人與三立電視公司另訂109年服務契約而繼續有
    效，被上訴人仍應給付分潤費用。爰依系爭契約第9條第1款
    約定，請求被上訴人給付109年10月至12月份之分潤費用合
    計28萬5000元等情，並聲明：被上訴人應給付伊28萬5000元
    及自起訴狀繕本送達翌日起至清償日止，按年息5%計算之利
    息（下稱28萬5000元本息）。
二、被上訴人則以：伊與三立電視公司另訂109年服務契約，並
    非106年服務契約之續約，系爭契約之期限並不因此而延長
    。又伊於106年服務契約因無償提供服務而延至109年9月30
    日始告期滿前之109年8月27日即發函通知將於109年9月30日
    終止系爭契約，已合於該契約第10條任意終止約定，自生終
    止效力，上訴人無由依系爭契約第9條第1款約定請求伊給付
    109年10月至12月份之分潤費用等語，資為抗辯。
三、原審為上訴人全部敗訴之判決並駁回假執行之聲請，上訴人
    不服，提起上訴並聲明：㈠原判決廢棄；㈡被上訴人應給付上
    訴人28萬5000元本息。被上訴人答辯聲明：上訴駁回。
四、查，被上訴人與三立電視公司於106年3月31日簽訂106年服
    務契約，嗣於106年4月20日與上訴人簽訂系爭契約，再於10
    9年9月8日與三立電視公司簽訂109年服務契約等情，為兩造
    所不爭執，並有各該契約可稽（見原審卷第177至185頁、第
    15至21頁、第187至196頁），堪信上情為真。
五、上訴人主張被上訴人不得提前終止系爭契約，且因被上訴人
    與三立電視公司另訂109年服務契約而延長系爭契約之期限
    ，被上訴人自應依系爭契約第9條第1款約定給付109年10月
    至12月份之分潤費用合計28萬5000元等語，為被上訴人所否
    認，並以前詞置辯。茲查：
  ㈠按契約之終止，有由當事人合意而終止者，亦有依當事人一
    方行使終止權而為終止之意思表示者；又當事人一方行使終
    止權，其終止權之發生原因有依法律規定者，謂之法定終止
    權，亦有基於當事人約定者，謂之約定終止權。
　㈡被上訴人抗辯其得依系爭契約第10條約定任意終止契約，該
    契約已經其合法終止等語；上訴人則稱被上訴人僅得於系爭
    契約第7條所定情形或不再提供服務予三立電視公司時，始
    得依該契約第10條約定提前終止，被上訴人之終止並不合法
    云云。查：
　1.關於約定終止權：
　⑴系爭契約第7條第1項關於契約終止及解除，雖約定：「乙方
    （包括乙方及其服務人員，包括但不限於，員工、客服或銷
    售人員及所屬通路；乙方即上訴人，下同）若有下列情形之
    一者，甲方（即被上訴人，下同）得解除或終止本契約並取
    消乙方所有分潤，並得依法請求損害賠償，乙方不得異議，
    若損及甲方或客戶權益者，乙方應負一切損害賠償責任：㈠
    未遵守相關法令、客戶個人資料蒐集告知條款或其他中華電
    信有關營業規定，致損害客戶、甲方或中華電信權益者。㈡
    以甲方名義對外從事本契約以外的行為，或未經甲方事前書
    面同意以甲方名義進行宣傳或行銷行為者。㈢非經甲方事前
    書面同意，擅自將本契約之權利或義務轉讓第三人者。㈣以
    不正當方式向客戶進行銷售。㈤於任何場合中，提出言論或
    書面資料，有損及甲方商譽或形象者。㈥以偽造證件或冒用
    身分等方式虛報客戶者。㈦違反客戶個人資料蒐集告知條款
    ，而洩漏客戶資料或將客戶資料移供他用，致損害客戶、甲
    方或中華電信權益者。㈧破壞甲方或其任何產品信譽者。㈨其
    他違反本契約條款，於接獲甲方書面通知30天內未能採取適
    當更正行為者。」（原審卷第17頁），但該契約第10條另有
    關於被上訴人得提前終止之約定，即「本契約有效期間係自
    雙方簽訂日起算，有效期至專案客戶租期屆滿不再續租或提
    出終止為止，但本契約有效期間內，甲方得於預定終止本契
    約日前30日以書面通知乙方，終止本契約。」（原審卷第19
    頁）。細繹各該約定，第7條第1項約定乃上訴人於契約期間
    發生有可歸責之事由時，被上訴人得即刻行使終止權並取消
    分潤費用，如有損害另得向上訴人請求賠償，第10條則是得
    於30日前不附理由之以書面提前終止，兩者行使終止權之事
    由及方式並非一致，顯然是不同之約定終止權。
　⑵雖上訴人主張依系爭契約第10條約定，被上訴人僅於合於第7
    條所定情形或不再提供服務予三立電視公司時，始得提前終
    止契約云云。惟系爭契約第7條與第10條之終止事由及方式
    有別，乃不同之約定終止權，既如前述，第10條約定終止權
    之行使自非以有第7條所定情形始得為之。又觀之第10條全
    文，可知系爭契約之期限原則上依被上訴人與三立電視公司
    間服務契約而定，如有續租，系爭契約之期間則隨之延長，
    如經三立電視公司提前終止，則依之提前屆期。然系爭契約
    第10條後段另定「但本契約有效期間內，甲方得於預定終止
    本契約日前30日以書面通知乙方，終止本契約」，既約明被
    上訴人於系爭契約「有效期間」內得為終止，顯然是指被上
    訴人在系爭契約有效期間（即自簽訂日起至原定期限末日或
    因三立電視公司續租而延長之期限末日，或三立電視公司提
    前終止生效日）內，均得提前終止之約定終止權，除應於30
    日前以書面預告終止外，並無被上訴人不再對三立電視公司
    提供服務為終止之要件。上訴人以前詞上開主張系爭契約第
    10條非約定終止權云云，乃不可採。
　⑶上訴人另主張如系爭契約第10條約定係被上訴人之任意終止
    權，兩造無於109年2月24日協商之必要，足見被上訴人不得
    任意終止云云，並提出該次協商之錄音光碟及譯文為證（原
    審卷證物袋及第151至163頁）。惟細觀該譯文，兩造法定代
    理人主要在於談論系爭契約僅約定有效期間之起期而無迄日
    之具體日期或有效期間之確定年期，是否修改系爭契約，另
    談及被上訴人與三立電視公司之106年服務契約是否虧損等
    事，而無提及系爭契約得否提前終止，故不因兩造曾經協商
    ，即謂系爭契約第10條約定非被上訴人之任意終止權。又被
    上訴人乃民營企業，每一訂約決策均有其商業利益考量，縱
    與三立電視公司協商而未知會上訴人，僅屬企業經營之方式
    ，亦難依此而認被上訴人行使任意終止權不合於系爭契約第
    10條之約定。上訴人主張被上訴人不得任意終止云云，亦非
    可採。
　⑷上訴人復主張其基於兩造間之合作關係，亦爭取訴外人台塑
    海運股份有限公司（下稱台塑海運公司）成為被上訴人之電
    信專案客戶，兩造於106年6月23日簽署合作契約，與系爭契
    約有相同文句用語，第8條、第11條亦為契約終止及解除之
    約款，倘若被上訴人得依本件方式單方終止，自無須以協商
    方式變更台塑海運合作契約起迄日條款之必要云云（原審卷
    第9、146頁），並提出台塑海運合作契約、兩造修訂該契約
    迄日之草稿文件為佐（原審卷第23至32頁）。然兩造係因合
    作契約之迄日不夠具體明確而協商修改契約，而非對被上訴
    人之任意終止之約定終止權有所疑義，既如前述，自不因兩
    造曾協商修改台塑海運合作契約，而謂系爭契約第10條非被
    上訴人得任意終止之約定終止權。況系爭契約與台塑海運合
    作契約乃獨立契約，得各自為權利義務之約定，上訴人以曾
    經進行契約條文之協商為由，主張系爭契約第10條非任意終
    止之約定終止權，仍難憑採。
　⑸是以，系爭契約第7條及第10條約定均為約定終止權，被上訴
    人得依該契約第10條約定終止契約。
　2.被上訴人行使約定終止權之效力：
　⑴被上訴人辯稱其已於109年8月27日以書面預告終止，系爭契
    約於109年9月30日終止等語。查，106年服務契約原定期限
    為109年6月30日，因該契約第5條第2項約定無償提供服務而
    延長3個月（原審卷第180頁）至109年9月30日止，既為上訴
    人所不爭執（本院卷第114頁），被上訴人於此期限屆至前
    ，依該契約第10條約定提前於109年8月27日以書面預告將於
    109年9月30日終止（原審卷第33頁被上訴人函文），上訴人
    亦未否認有收到該書面通知（原審卷第35頁存證信函），被
    上訴人之終止應已合於該約定，而生合法終止系爭契約之效
    力。
　⑵雖上訴人主張被上訴人於109年8月27日預告終止系爭契約，
    顯見被上訴人認為109年服務契約乃106年服務契約之續約，
    系爭契約已因三立電視公司之續約而延長期限云云。查：
　①比對106年服務契約及109年服務契約之內容（原審卷第177至
    195頁），可知2契約有如下差異：
　A.契約名稱不同：
　　106年服務契約名稱為「電視節目衛星暨IP光纖傳送服務契
    約」，109年服務契約名稱為「頻道中繼傳輸服務契約」。
　B.契約有效期間不同：
　　106年服務契約之有效期間，依該約第5條第1項約定為自106
    年7月1日至109年6月30日，為期3年，期滿後依同條第2項約
    定，三立電視公司於109年7月1日至109年9月30日可繼續免
    費使用3個月；109年服務契約之有限期間依該約第3條第1項
    約定為自109年10月1日至114年9月30日，為期5年，期滿後
    依同條第2項約定，三立電視公司於114年10月1日至115年2
    月底可繼續免費使用5個月。
  C.契約條件不同，主要標的亦不同：
　被上訴人依106年服務契約第2條第1項第1款關於提供予三立
    電視公司之衛星上鏈服務，係「應提供中新衛星(ST-2)Exte
    nded C頻轉頻器，予台、澎、金、馬地區有線電視系統頭端
    業者之衛星下鏈信號引入。上述頻寬供三立台灣台、三立都
    會台、三立新聞台、三立財經新聞台、三立國際台等5個HD
    頻道使用，每個頻道傳送速率為10Mbps，5個頻道總共使用
    資料速率為50Mbps。」；然而109年服務契約第2條第1項第1
    款關於衛星上鏈服務，則係「提供中新衛星ST-2Extended C
    頻，予台、澎、金、馬地區有線電視系統頭端業者之衛星下
    鏈信號引入。本衛星上鏈服務提供三立台灣台、三立都會台
    、三立新聞台、三立財經新聞台（三立iNEWS台）等4個HD頻
    道使用，每個頻道傳送速率為10Mbps，4個頻道總共使用速
    率為40Mbps。」，兩者關於頻道數及使用速率之標的、條件
    即有不同。
　109年服務契約第2條第1項第2及4款約定：「提供亞衛九號衛
    星AsiaSat-9 Standard C頻予甲方海外客戶之衛星下鏈信號
    引入。本衛星上鏈服務提供三立台灣台1個HD 節目（或經甲
    乙方同意變更的節目頻道）及三立國際台1個SD節目頻道使
    用，HD頻道速率為10Mbps，SD頻道速率為5Mbps，2個頻道總
    共使用速率為15Mbps。」、「乙方得依甲方需求提供Ku頻服
    務，惟需先經雙方協議，取得乙方書面同意後，乙方再提供
    甲方Ku頻服務。」，非但衛星不同，頻段不同，速率亦不相
    同，此揭約定均為106年服務契約所無之服務內容及條件。
　②此外，109年服務契約無屬106年服務契約之續約之文字記載
    ，亦無任何延續或沿用106年服務契約效力之文字用語或約
    定，且係被上訴人與三立電視公司自行重新商議內容及條件
    而訂立，所約定之標的、條件內容、期限、名稱等均與106
    年服務契約有所差異，尚難認定屬106年服務契約之續約，
    且亦難屬續租性質。上訴人主張：被上訴人與三立電視公司
    之服務契約是否延續，應視是否為上開服務範圍內容而定，
    不因契約名稱、採用頻道而不同，109年服務契約與106年服
    務契約只是作法不同，但達成契約標的之中繼服務，仍屬一
    致，且係未因應政府5G釋照，需移頻而為相應之調整，109
    年服務契約實質上仍係106年服務契約之延續云云，顯然恣
    意延伸其意涵，並不足採。
　③依上，109年服務契約並非106年服務契約之續約或續租，系
    爭契約期限即未隨109年服務契約而延長，系爭契約自仍因
    被上訴人之預告終止而於109年9月30日終止。
　⑶上訴人於二審程序另主張被上訴人與三立電視公司於109年9
    月8日簽訂之109年服務契約，縱為新約，但亦在106年合作
    契約之合作範圍內云云（本院卷第25至27頁、第72頁、第11
    2至113頁）。查：
　①上訴人已釋明其於起訴時即主張被上訴人與專案客戶續租或
    接續契約關係，系爭契約隨之延長或接續等語（原審卷第9
    頁第4、5行；本院卷第112頁），堪認上訴人於二審之前開
    主張為該攻擊方法之補充，依民事訴訟法第436條之1第3項
    、第447條第1項第3款規定，應許其提出。
  ②又系爭契約之合作內容，上訴人既稱：「引介專案客戶三立
    電視台給被上訴人，被上訴人與三立電視公司間有履約上的
    問題，也由上訴人溝通協調」（本院卷第113頁），足見上
    訴人係立於引介及溝通協調之角色，類似居間或仲介，因此
    向被上訴人收取分潤費用作為對價。然如前所述，109年服
    務契約係被上訴人與三立電視公司自行重新商議內容及條件
    而訂立，所約定之標的、條件內容、期限、名稱等均與106
    年服務契約有所差異，而非106年服務契約之續約或續租，
    上訴人即未居間或仲介被上訴人與三立電視公司訂定109年
    服務契約，自無由主張亦在系爭契約之範疇。上訴人之上開
    主張，仍不可採。
　㈢綜上所述，系爭契約已經被上訴人合法終止，上訴人依該契
    約第9條第1款約定，請求被上訴人給付109年10月至12月份
    之分潤費用28萬5000元，自屬無據。
六、從而，上訴人依系爭契約第9條第1款約定，請求被上訴人給
    付28萬500元本息，於法無據，不應准許。原審為上訴人全
    部敗訴之判決並駁回假執行之聲請，理由雖有不同，但結論
    並無二致，仍應予維持。上訴意旨指摘原判決不當，求予廢
    棄，並無理由，應駁回其上訴。
七、本件事證已臻明確，兩造其餘攻擊與防禦方法均與判決結果
    不生影響，不再一一論述，附此敘明。
八、據上論結，本件上訴為無理由，依民事訴訟法第436條之1第
    3項、第449條第1項、第78條，判決如主文。
中　　華　　民　　國　　111 　年　　8 　　月　　24　　日
                  民事第六庭  審判長法　官　許純芳
　　　　　　　　　                  法  官  劉宇霖
　　　　　　　　　                  法  官  陳智暉
 以上正本係照原本作成。
本判決不得上訴。
中　　華　　民　　國　　111 　年　　8 　　月　　24　　日
                                    書記官  簡硯姝